臺灣高等法院刑事判決　　　　　　　　100年度上訴字第484號
上　訴　人
即　被　告　陳瑞鵬
指定辯護人　本院公設辯護人郭書益
上列上訴人因違反毒品危害防制條例等案件，不服臺灣桃園地方
法院99年度重訴字第33號，中華民國100年1月5日第一審判決（
起訴案號：臺灣桃園地方法院檢察署99年度偵字第10416號），
提起上訴，本院判決如下：
    主  文
原判決撤銷。
陳瑞鵬共同運輸第一級毒品，處有期徒刑拾肆年，扣案如附表編
號1 所示之第一級毒品海洛因沒收銷燬之；扣案如附表編號2 、
3、4、5 、6 所示之物均沒收。
    事  實
一、陳瑞鵬明知海洛因係毒品危害防制條例第2條第2項第1 款所
    定之第一級毒品，未經主管機關許可，不得運輸、持有，且
    係行政院依據懲治走私條例第2條第3項（起訴書誤載為第4
    項）規定公告管制物品項目及其數額甲項第4 款之管制進出
    口物品，未經許可不得私運進口，竟因經濟狀況不佳，於民
    國99年2 月間，受友人「呂碩斌」（由檢察官另案偵辦）慫
    恿，參與「呂碩斌」所屬運毒集團策劃之運毒行動，並約定
    由運輸者前往柬埔寨運輸及私運第一級毒品海洛因進口，每
    夾帶1顆海洛因球可獲酬金新臺幣（下同）3萬元。謀議既定
    ，即與前述運毒集團所屬相關成員基於自柬埔寨運輸及私運
    海洛因進口之犯意聯絡，由「呂碩斌」贈與陳瑞鵬如附表編
    號5所示之行動電話1支及附表編號6所示之SIM卡1 張，供聯
    繫運毒事宜之用，陳瑞鵬並依「呂碩斌」囑咐，自行在臺灣
    地區不詳地點購得如附表編號3所示之行動電話機1支備用。
    嗣陳瑞鵬依計畫於99年3 月30日，自臺灣桃園國際機場（下
    稱桃園機場）搭乘中華航空股份有限公司（下稱中華航空）
    編號CI-861號班機前往柬埔寨，抵達該國金邊後，即由「呂
    碩斌」所屬運毒集團內綽號「泰哥」之成年男子（真實姓名
    年籍不詳）領往投宿賓館，並與運毒集團成員綽號「順哥」
    及「利哥」等成年男子（真實姓名年籍均不詳）碰面。上開
    運毒集團成員范徽傑（未據起訴，應由檢察官另行偵辦）另
    於不詳時日贈與如附表編號4所示之SIM卡1 張供陳瑞鵬搭配
    自購之附表編號3 所示行動電話使用，藉以聯繫運毒事宜。
    嗣99年4 月13日凌晨零時許，范徽傑依「順哥」指示，前往
    陳瑞鵬投宿之賓館房間內，將以保險套包套之海洛因球6 顆
    （合計淨重456.33公克，驗餘淨重456.28公克，空包裝總重
    21.12公克，純度80.77﹪，純質淨重368.58公克），交予陳
    瑞鵬塞入肛門內藏放，隨於同日上午某時許，由「利哥」駕
    車載往金邊機場，上開運毒集團為確保陳瑞鵬順利將上開海
    洛因運抵臺灣指定處所，乃安排范徽傑與陳瑞鵬同行，比鄰
    而坐，一同搭乘中華航空編號CI-862號班機返國，於同日（
    4月13日）下午3時40分返抵桃園機場，並擬由范徽傑帶同陳
    瑞鵬前往指定飯店房間等候，而共同運輸及私運海洛因進口
    。
二、同日下午陳瑞鵬入境後，旋為早對陳瑞鵬行動電話實施通訊
    監察，且獲悉上述運毒情資之行政院海岸巡防署海岸巡防總
    局東部地區巡防局（下稱海巡署海巡總局東巡局）人員楊濬
    隆（原名楊洪信）等人持臺灣桃園地方法院檢察署檢察官核
    發之拘票在桃園機場拘提陳瑞鵬到案，陳瑞鵬於海關人員在
    其身上、行李均查無違禁物時，陳明其體內藏有6 顆海洛因
    球，海巡署海巡總局東巡局人員乃持臺灣桃園地方法院檢察
    署檢察官核發之鑑定許可書，帶同陳瑞鵬至敏盛綜合醫院（
    下稱敏盛醫院）實施身體檢查，經X 光檢查結果，查知陳瑞
    鵬腸內有6顆異物，乃由陳瑞鵬自肛門陸續排出，而為警扣
    得以附表編號2所示之保險套包套之如附表編號1所示海洛因
    球6 顆，另查扣陳瑞鵬所有用以聯繫運輸海洛因入境事宜之
    如附表編號3、4、5、6所示行動電話2支、SIM卡2 張，及與
    本案犯罪事實無關之陳瑞鵬所有如附表編號7、8所示之行動
    電話2支、SIM卡1張，始循線查悉上情。
三、案經海巡署海巡總局東巡局移請臺灣桃園地方法院檢察署檢
    察官偵查起訴。
    理  由
壹、證據能力方面：
一、上訴人即被告陳瑞鵬關於本案之供述，並無出於強暴、脅迫
    、利誘、詐欺、疲勞訊問、違法羈押或其他不正方法之情形
    ，亦未違反法定障礙事由經過期間不得訊問或告知義務之規
    定，此為被告所不爭（見原審卷一第189頁、原審卷二第120
    頁背面、本院卷第38頁），依刑事訴訟法第156條第1項、第
    158條之2規定，應認有證據能力。
二、按被告以外之人於審判外之言詞或書面陳述，除法律有規定
    者外，不得作為證據；又被告以外之人於審判外之陳述，雖
    不符合同法第159 條之1 至第159 條之4 之規定，但經當事
    人於審判程序同意作為證據，法院審酌該言詞陳述或書面陳
    述作成時之情況，認為適當者，亦得為證據。當事人、代理
    人或辯護人於法院調查證據時，知有第159 條第1 項不得為
    證據之情形，而未於言詞辯論終結前聲明異議者，視為有前
    項之同意，刑事訴訟法第159 條第1 項及第159 條之5 分別
    定有明文。查本判決所援引之被告以外之人於審判外之陳述
    （包含書面陳述），雖屬傳聞證據，惟當事人與辯護人於本
    院審理期日對於本判決所援引證據之證據能力均表示無意見
    ，而不予爭執（見本院卷第53頁背面、81頁背面），經審酌
    上開證據資料製作時之情況，尚無違法不當之瑕疵，認為以
    之作為證據應屬適當，揆諸前開說明，依刑事訴訟法第159
    條之5 規定，因認該等證據均有證據能力。
三、鑑定之經過及其結果，應命鑑定人以言詞或書面報告；法院
    或檢察官得囑託醫院、學校或其他相當之機關、團體為鑑定
    ，或審查他人之鑑定，並準用前開規定，刑事訴訟法第206
    條第1項、第208條第1 項前段定有明文。查本判決引用之鑑
    定報告（詳後述），分別為檢察官（毒品部分）或法院（精
    神鑑定部分）囑託機關或醫院出具之書面鑑定報告，依刑事
    訴訟法第159條之立法意旨及同法第206條規定，得為證據。
四、當事人及選任辯護人就法院核發通訊監察書對相關行動電話
    實施通訊監察，並經承辦員警根據通訊監察錄音製作之通訊
    監察錄音譯文（見原審卷二第38至90頁）內容之真正，並無
    爭執（見本院卷第38、86頁背面），本院審酌上開證據資料
    製作時之情況，尚無違法不當及其他明顯瑕疵，亦認以之作
    為證據應屬適當，依刑事訴訟法第159條之5規定，因認本判
    決引用之通訊監察錄音譯文具有證據能力。
貳、實體方面：
一、事實認定部分：
（一）上開犯罪事實，業據被告於警詢、偵查及原審、本院坦承
      不諱（見偵卷第9至14、40、41、57頁、原審聲羈字卷第5
      、6頁、原審卷一第8頁背面、44至46 頁、原審卷二第119
      至120頁背面、本院卷第87 頁背面），並據證人即時任海
      巡署海巡總局東巡局之查緝員楊濬隆於原審證述查獲經過
      及在醫院取出被告排出物後，被告於海關人員初步詢問時
      ，自承是海洛因，... 其等將拘票及鑑定許可書交予航警
      局刑警大隊代執行，海關人員於被告通關時於被告身上及
      行李均查不到違禁物，而欲交由航警局刑警大隊人員帶出
      時，被告始向海關人員表示體內藏有6 顆海洛因球，海關
      人員此時始全程陪同等情明確（見原審一卷第126至127頁
      背面）。又被告於99年4月13 日自柬埔寨金邊機場搭乘中
      華航空編號CI-862號班機，於同日返抵桃園機場，經警持
      檢察官核發之鑑定許可書，帶同至敏盛醫院以X 光檢查儀
      檢查，查知被告腸內塞有異物，即由被告自肛門陸續排放
      白色塊狀物品6顆，並查扣附表編號3至8 所示之行動電話
      共4 支、SIM卡3張等情，業經原審勘驗被告排放體內異物
      經過之錄影光碟無誤，此有原審勘驗筆錄在卷可按（見原
      審卷一第187頁反面至第189頁），另有被告入出境查詢紀
      錄、臺灣桃園地方法院檢察署鑑定許可書、海巡總局東巡
      局搜索扣押筆錄、扣押物品目錄表、臺灣桃園地方法院檢
      察署扣押物品清單、扣案毒品照片及敏盛綜合醫院99 年6
      月17 日敏總（醫）字第20102190 號函檢送之病例、急診
      護理紀錄單影本附卷可稽（見偵查卷第15至18、19至24、
      27、28、31至33、52、53頁、原審卷一第89至94頁）。又
      上開被告自肛門排放之塊狀物品，經檢察官囑託法務部調
      查局鑑定結果，認均含第一級第6 項毒品海洛因成分，合
      計淨重456.33公克，驗餘淨重456.28公克，空包裝總重21
      .12公克，純度80.77﹪，純質淨重368.58公克，有法務部
      調查局濫用藥物實驗室99年4月29日調科壹字第099230097
      40號鑑定書附卷可佐（見偵查卷第56頁），並有附表所示
      之物扣案可資佐證。核均與被告前述任意性自白相符，堪
      信與事實相符。
（二）證人范徽傑於原審雖證稱：其綽號為「小薛」，沒有其他
      綽號，並未負責被告此次運輸毒品之行程云云（見原審卷
      一第128 頁）。然證人范徽傑就其與運毒集團及被告之關
      係於原審證稱：第一次與被告見面，是在高雄七賢路泡沫
      紅茶店，是「老麥」通知見面，告知其出發前往柬埔寨的
      時間；第二次是在柬埔寨金邊市，因其被安排前往金邊準
      備運毒，與被告住同家旅館、同桌吃飯；... 原則上其與
      被告各帶各的毒品，當天與被告一同搭機回來，本來也要
      攜帶海洛因，但其因當天身體不舒服，所以沒有夾帶，就
      先回來等語（見原審卷一第127頁背面、128頁），並就被
      告為警查獲當日，與被告同行搭機返台之目的證稱：「包
      哥」要其跟被告一起回來，一起到指定飯店等接應的人過
      來，其負責帶被告至臺北市○○路某飯店，幫被告開好房
      間，其就可以離開，... 是依「包哥」指示幫他而已等語
      明確（見原審卷一第128 頁背面）。另據證人即與被告同
      屬「呂碩斌」運毒集團之李光雄於本院證稱：知道綽號「
      小胡」之人，後來聽說「小胡」改成「小薛」，... 是「
      許仁龍」、「呂碩斌」找其帶毒品，... 許仁龍曾帶其去
      找「小薛」，談帶毒品的代價，...就是原審卷一第150頁
      相片之人（按指范徽傑）等語甚詳（見本院卷第82、83頁
      ）。足見被告所供：范徽傑交付海洛因球供其塞入肛門後
      ，跟隨其搭機返台，以確保其順利將海洛因運抵指定處所
      ，係同行共同正犯各節，並非無據。再被告返台當日，係
      與范徽傑搭乘同一航班返台，且二人座位比鄰等情（范徽
      傑為1A，被告為1B），有中華航空公司地勤服務處2101年
      6月9日第2010TZ00446 號函檢附之班機座位資料在卷可按
      （見原審卷一第71、72頁），且二人下機後，被告於99年
      4月13日下午3時49分許通關，范徽傑則於同日下午3 時47
      分許通關，有該內政部入出國及移民署99年6 月22日移署
      資處雲字第0990086692號函檢附之旅客入出境紀錄查詢畫
      面附卷可憑（見原審卷一第101至103頁），益見二人通關
      時間間隔非久，足認被告所稱：運毒集團為確保上開海洛
      因得以順利運抵進口臺灣指定處所，由范徽傑與其同行返
      國等情非虛。綜上所述，范徽傑既於被告夾帶運輸海洛因
      入境時同機隨行，比鄰而坐，並負責於抵台後，帶同被告
      至指定之飯店房間等候，以確保海洛因得以順利運抵臺灣
      之指定處所，是被告與范徽傑及「呂碩斌」、「泰哥」、
      「順哥」、「利哥」等運毒集團成員，就本案運輸及私運
      毒品犯行，有犯意聯絡及行為分擔甚明。
（三）至被告案發前曾於96年5 月23日至國軍左營總醫院精神科
      就診，並於同年5月29日至6月15日住院接受治療，經診斷
      為環境適應性疾患及邊緣性人格違常，嗣並於96年6 月20
      日、同年月27日回診追蹤2 次之事實，雖有國軍左營總醫
      院99年6月18日醫左民診字第0990002126 號函檢附之被告
      門診及出院病歷摘要影本在卷可按（見原審卷一第81至88
      頁）。然經原審就被告是否因上開病症致本案行為之辨識
      行為違法或依其辨識而行為之能力，已有顯著減損減低之
      情，送請行政院衛生署桃園療養院鑑定被告之精神狀態，
      經該院綜合被告基本資料、個案史、精神狀態檢查、理學
      檢查、實驗室檢查、心理衡鑑等情，鑑定結果認：(1)根據
      國軍左營總醫院病歷紀錄，被告從小個性內向少語，國小
      開始因父母整天吵架，大部分時間感到心情低落煩躁，缺
      乏食慾，專注力差，覺得活著沒意義，國小及國中曾數次
      出現割腕等自傷行為，服役期間因案父欠債百萬離家，房
      子要被拍賣，擔心母親安危與安置問題等等壓力事件，出
      現焦慮、易怒，用頭撞牆之自傷行為，於96年5 月23日至
      該院求治，並於96年5月29日至96年6月15日住院治療，診
      斷為環境適應性疾患及邊緣性人格違常，符合曾有環境適
      應障礙及邊緣性人格違常之診斷，但未達嚴重精神疾病例
      如重度憂鬱症之狀態。(2)被告於精神鑑定時未偵測到脫離
      現實之妄想或幻覺等症狀，其整體智能表現亦未出現慢性
      精神病常見嚴重智能退化之現象，心理衡鑑顯示總智商：
      84，語文智商：86，操作智商：85，智力屬中下範圍，投
      射測驗中，現實判斷能力的指標未呈現明顯障礙，故不符
      合脫離現實之典型精神病之診斷。(3)目前精神醫學普遍認
      為環境適應障礙並非嚴重之精神疾病，亦非脫離現實之典
      型精神病。鑑定會談時，被告亦表示涉案當時心情尚穩定
      ，並未直接受妄想或幻覺等嚴重脫離現實的精神病症所影
      響，心理衡鑑人格評估未呈現明顯衝動控制不佳的徵象，
      表示知道自己做錯事，自認社會經驗太少，出發前媽媽有
      提醒不要被騙，錯在自己沒想那麼多，國中學弟不該陷害
      自己，不否認貪圖玩樂的部分。綜合上述資料，可推知涉
      案時之精神狀態，其辨識行為違法之能力，並未顯著減低
      。(4)被告符合曾有環境適應障礙及邊緣性人格違常之診斷
      。不符合重度憂鬱症或脫離現實之典型精神病之診斷。涉
      案時之精神狀態，其辨識行為違法之能力或依其辨識而行
      為之能力，並未顯著減低。評估目前應無再犯或危害公共
      安全之虞，但須防範壓力下出現自我傷害之行為。此有該
      院99年11月23日桃療醫字第0990007337號函檢附之精神鑑
      定報告書在卷可按（見原審卷二第97至105 頁）。參以：
      被告於警詢、偵訊及法院審理中，非但對於案發前後及犯
      案過程等相關情節均具體描述，且就與運毒集團成員接洽
      、辦理出國手續、購買手機聯繫、預先練習將毒品塞入肛
      門藏放而予夾帶入境之動作等相關情狀，均清楚明瞭，顯
      見被告為前述犯行時，並無因精神障礙或其他心智缺陷，
      致不能辨識其行為違法或欠缺依其辨識而行為之能力，或
      致其辨識行為違法之能力或依其辨識能力而行為之能力，
      顯著減低之情形，附此說明。
（四）綜上所述，被告於上開時地將扣案之海洛因私運入境臺灣
      地區之事證明確，其犯行堪以認定。
二、法律適用部分：
（一）按海洛因為毒品危害防制條例第2條第2項第1 款所定之第
      一級毒品，且係行政院依懲治走私條例第2條第4項公告之
      「管制物品及其數額」甲項第4 款所列之管制進出口物品
      。次按懲治走私條例第2條第1項所謂私運管制物品進口，
      係指由國外或自大陸地區私運管制物品，進入臺灣地區而
      言；又輸入之既遂與未遂，以是否已進入國界為標準；而
      運輸毒品罪祇以所運輸之毒品已實施運送為已足，並非以
      運抵目的地為犯罪完成之要件，故區別該罪既遂或未遂，
      應以已否起運為準，既已起運，構成該罪之輸送行為即已
      完成，不以抵達目的地為既遂條件（最高法院95年度台上
      字第298 號判決參照）。本件被告自柬埔寨實施運送而起
      運海洛因，並已運抵我國桃園機場，縱尚未及交付在臺接
      應之人，應認已完成運輸毒品及私運管制進出口物品海洛
      因之行為。核其所為，係犯毒品危害防制條例第4條第1項
      之運輸第一級毒品罪、懲治走私條例第2 條第1 項之私運
      管制物品進口罪。被告運輸第一級毒品海洛因前後持有毒
      品之低度行為，為運輸之高度行為所吸收，不另論罪。又
      按共同正犯，乃共同實施犯罪行為之人，在共同意思範圍
      內，各自分擔犯罪行為之一部，相互利用他人之行為，以
      達其共同犯罪之目的，而就全部犯罪結果負其責任。共同
      實施犯罪行為之人，在合同意思範圍內，各自分擔犯罪行
      為之一部，相互利用他人之行為，以達其犯罪之目的者，
      即應對於全部所發生之結果，共同負責。查被告與「呂碩
      斌」、「順哥」、「利哥」、「泰哥」、范徽傑等運毒集
      團成員，就上揭運輸及私運海洛因進口犯行，有犯意聯絡
      及行為分擔，業如前述，均為共同正犯。又被告運輸及私
      運管制進口之第一級毒品海洛因進口，係以一行為觸犯上
      開二罪名，為想像競合犯，應依刑法第55條規定，從一重
      之運輸第一級毒品罪處斷。
（二）按犯毒品危害防制條例第4條至第8條、第10條或第11條之
      罪，供出毒品來源，因而查獲其他正犯或共犯者，減輕或
      免除其刑；犯第4條至第8條之罪於偵查及審判中均自白者
      ，減輕其刑，修正後毒品危害防制條例第17條定有明文。
      此乃因毒品危害防制條例第17條原僅規定犯該條所列舉之
      製造、販賣、運輸等罪之人，為鼓勵其供出毒品來源，因
      而破獲者，得獲邀減刑之寬典，俾有效推展阻斷供給之緝
      毒工作。而上開犯罪行為人之所以願意供出其上游組織之
      情形，使檢警機關得以進一步追查破獲，類皆已於偵查或
      審判中自白犯罪，然上開條例並未有如貪污治罪條例第8
      條第2 項自白減刑之規定，不無造成上開犯罪者自忖無法
      有效供出毒品來源之上手，難以獲得減刑恩惠，因而減弱
      甚至斷絕其自白認罪之誘因，致使上開案件之刑事訴訟程
      序未能儘早確定。97年5 月20日修正之毒品危害防制條例
      第17條，乃採行寬厚之刑事政策，修正原條文，擴大適用
      範圍，除於第1 項規定供出毒品來源，因而查獲其他正犯
      或共犯者，減輕或免除其刑外，並增列第2 項於偵查及審
      判中自白者，減輕其刑之規定，以鼓勵自白認罪，開啟自
      新之路。從而，上開犯罪者在偵查及審判中之歷次陳述，
      各有一次以上之自白，即已符合毒品危害防制條例第17條
      第2 項之要件（最高法院98年度台上字第7231號判決要旨
      參照）。再按修正後毒品危害防制條例第17條第2 項規定
      ：「犯第4 條至第8 條之罪於偵查及審判中均自白者，減
      輕其刑。」係指偵查及審判中均有自白犯罪而言，故僅須
      被告於偵、審中均曾經自白，即得認有該條項之適用，不
      以始終承認為必要。所稱偵查中之自白，包含向有偵查犯
      罪職權之司法警察（官）自白，以及偵查中檢察官向法院
      聲請羈押，於法官訊問時所為之自白。又自白乃對自己之
      犯罪事實全部或主要部分為肯定供述之謂，且非以其係有
      罪之肯定為必要，縱時日、處所、行為態樣等非構成犯罪
      事實之要素略有不符，或另有阻卻違法、阻卻責任事由存
      在之主張，亦不影響其為自白（最高法院99年度台上字第
      4962號判決意旨參照）。查被告於警詢、檢察官偵訊、檢
      察官聲請羈押移由法官訊問時，供承：因家中經濟困難，
      為貼補家用，始依友人指示，自柬埔寨金邊夾帶海洛因球
      進入臺灣地區，承認警察移送之運輸毒品犯行等情甚詳（
      見偵卷第10、11、40、41頁、原審聲羈卷第5 、6 頁），
      於原審審理期日及本院亦均為認罪表示（見原審卷二第12
      0 頁、本院卷第34頁背面、87頁背面），且經本院採為認
      定被告犯罪之基礎，足認被告於偵查及審判中均曾自白運
      輸第一級毒品犯行。縱被告於原審一度否認其警詢、檢察
      官訊問時所為自白之任意性，然依照上開說明，毒品危害
      防制條例第17條第2 項之規定，不以被告於偵審中始終自
      白犯罪為必要，本件被告既於偵、審中均曾經自白，即應
      就所犯運輸第一級毒品罪，依毒品危害防制條例第17條第
      2 項規定減輕其刑。至被告於原審雖主張係受販毒集團成
      員所逼，並以其精神障礙為辯云云，而分別主張阻卻違法
      或阻卻責任事由，均不影響其自白，如前所述，附此說明
      。
（三）又毒品危害防制條例第17條第1 項之規定乃為有效追查毒
      品來源，斷絕毒品供給，以杜絕毒品泛濫，祇須行為人願
      意供出毒品來源之上手，因而查獲其他正犯或共犯者，即
      可邀減輕或免除其刑之寬典；至同條第2 項則為使刑事案
      件儘速確定，鼓勵被告認罪，並節省司法資源，苟行為人
      於偵查及審判中均自白者，即符減刑要件。是上開二項規
      定之立法目的及減免條件並不相同，二者並無當然吸收之
      關係可言（最高法院99年台上字第1746號判決意旨可資參
      照）。再毒品危害防制條例第17條第1 項關於供出來源得
      減輕其刑之規定，其立法意旨非僅對供出毒品來源之被告
      予以寬減以勵其自新，尤重在因被告供出來源，而得「查
      獲其他正犯或共犯」俾能澈底斷絕毒品，遏止毒品氾濫、
      蔓延，以貫徹防制毒品之成效，用資維護國民身心健康（
      最高法院100 年度台上字第1740號判決意旨參照）。故被
      告供出毒品來源者，如已供出毒品所由來之人姓名、年籍
      、住、居所或其他足資辨別之特徵等相關事項，使調查或
      偵查犯罪之公務員得據以對之發動調查或偵查程序，俾確
      實查獲其人與犯行者，且依所供事證，客觀上足以查證確
      認其他正犯或共犯者，應認已符合「因而查獲其他正犯或
      共犯者」之要件，而得適用該規定減輕其刑。查被告於偵
      查中具狀表示「小胡」為交付海洛因供其塞入肛門之人，
      於原審供出范徽傑係綽號「小胡」，且陪同其搭機返台之
      人，為本次運輸海洛因犯行之共同正犯等情甚詳（見偵查
      卷第58頁、原審一卷第8 頁背面、45頁背面），如前所述
      ，且據原審調閱范徽傑另案運輸毒品案卷，並提訊證人范
      徽傑查證，亦有台灣桃園地方法院99年度重訴字第50號案
      卷影本及原審99年7 月20日審理筆錄可按（見原審卷一第
      134至174、127、128頁），可見被告已供出毒品來源之其
      他正犯姓名及足資辨別等事項，而足使犯罪調查、偵查機
      關據以對之發動調查、偵查，且被告所供各節經調查結果
      ，業經本院憑以認定范徽傑為本案共同正犯，業如前述。
      是就毒品危害防制條例第17條第2 項在於查獲其他正犯或
      共犯，俾澈底斷絕毒品，遏止毒品氾濫、蔓延，以貫徹防
      制毒品之立法目的以觀，應認被告已供出毒品來源，並因
      而查獲其他正犯范徽傑，是就所犯運輸第一級毒品罪，應
      依毒品危害防制條例第17第2 項規定減輕其刑，並遞予減
      輕之。
（四）另按刑法第62條所定自首減刑，係對於未發覺之犯罪，在
      有偵查犯罪職權之公務員知悉犯罪事實及犯人之前，向職
      司犯罪偵查之公務員坦承犯行，並接受法院之裁判而言。
      苟職司犯罪偵查之公務員已知悉犯罪事實及犯罪嫌疑人後
      ，犯罪嫌疑人始向之坦承犯行者，為自白，而非自首。所
      謂發覺，不以有偵查犯罪之機關或人員確知其人犯罪無誤
      為必要，僅須有確切之根據得為合理之可疑者，亦屬發覺
      （最高法院95年度台上字第6934號判決意旨參照）。查證
      人楊濬隆就本案查獲經過，於原審證稱：本案自98年12月
      即開始監聽相關人所涉運輸毒品犯嫌，聽到有人要出境到
      柬埔寨夾帶毒品入境，就依監聽電話交叉比對，查出被告
      涉嫌從柬埔寨運輸毒品入境，即先向檢察官聲請對被告核
      發拘票及鑑定許可書，嗣即通報移民署對之境管，是被告
      於4 月13日入境時，移民署就通知其等待命，其等乃趕往
      桃園機場，將拘票交予航空警察局刑警大隊，委請代執行
      等語甚詳（見原審卷一第125 頁背面），並有99年3 月31
      日檢察官拘票及臺灣桃園地方法院檢察署鑑定許可書在卷
      可考（見偵查卷第27、28頁）。足見職司刑事調查之警察
      機關早透過通訊監察，查知被告與運毒集團成員本件運輸
      及私運海洛因進口之計畫，而有確切之根據認被告涉犯運
      輸及私運第一級毒品海洛因進口罪嫌，乃預先請檢察官核
      發拘票及鑑定許可書，非僅單純臆測，是被告於職司犯罪
      偵查之公務員已知悉其身分及犯罪事實後，方向之坦承犯
      行，並非自首。被告所辯：其入境時，主動向海關人員說
      明體內藏有海洛因，合於自首要件云云，並非可採。所請
      傳訊海關人員證明其曾主動供述上情，亦無必要，均附此
      說明。
三、原審據以論科，固非無見，然查：被告供認范徽傑係交付上
    開海洛因球供其塞入肛門藏放之人，且陪同其搭乘同班機返
    台前往指定處所，以確保順利運輸海洛因至指定處所，為本
    件運輸海洛因犯行之共同正犯，顯已供出毒品所由來之人姓
    名等足資識別其人等相關事項，使調查或偵查犯罪之公務員
    得據以對之發動調查或偵查程序，俾確實查獲其人與犯行，
    並經本院依上開事證認定范徽傑為本件運輸第一級毒品犯行
    之共同正犯，均如前述，已符合「因而查獲其他正犯或共犯
    者」之要件，應依毒品危害防制條例第17條第2 項規定減輕
    其刑。至被告與范徽傑於99年4 月13日抵台後，被告於同日
    下午3時49分許通關，范徽傑則於同日下午3時47分許通關，
    此有前開內政部入出國及移民署99年6 月22日移署資處雲字
    第0990086692號函檢附之旅客入出境紀錄查詢畫面附卷可憑
    ，核雖與被告所供：「小胡」叫其走前面，「小胡」則在被
    告後面等情不盡相符，然不同之入境查驗櫃臺檢查速度不一
    ，故被告與范徽傑經由不同查驗櫃臺通關，則范徽傑在後監
    視亦可能先行通關，原判決未予詳究，遽以范徽傑通關時間
    早於被告，與被告所供二人行進先後順序不符，即認被告所
    供范徽傑為陪同監視返台之共同正犯等詞不足採信，尚有未
    合。被告執此上訴，指摘原判決未適用毒品危害防制條例第
    17條第1 項規定減刑不當，為有理由，本院自應將原判決撤
    銷改判。
四、爰審酌第一級毒品危害國民身心健康戕害甚鉅，被告正值青
    壯，竟以運輸第一級毒品之方式牟取不法利益，惟於本案行
    為分擔僅屬「交通」之次要角色，行為主導性不高，且犯後
    坦承犯罪之態度尚佳，又經精神鑑定認有智能退化情形，及
    其犯罪動機、目的、手段、行為次數、運輸私運進口之海洛
    因數量高達546.33公克（合計淨重456.33公克，驗餘淨重45
    6.28公克，空包裝總重21.12公克，純度80.77﹪，純質淨重
    368.58公克），對社會危害非輕等一切情狀，量處如主文第
    二項所示之刑。且按刑法第59條之酌量減輕其刑，必犯罪之
    情狀顯可憫恕，認科以最低度刑仍嫌過重者，始有其適用，
    亦即必其犯罪之情狀「顯可憫恕」者，始可予以酌減。查運
    輸、私運海洛因進口為法所不許，且第一級毒品危害國家整
    體人力之完整性甚鉅，其成癮性更常令人捨身敗家，造成嚴
    重之社會問題，被告甘冒重典，貪圖以運輸每顆海洛因代價
    3 萬元計算之報酬，鋌而走險，運輸、私運海洛因進口牟利
    ，且此次非法運輸及私運進口之海洛因淨重高達456. 33 公
    克，業如前述，危害我國社會正常秩序之情節非輕，參以被
    告所犯，經適用毒品危害防制條例第17條第1項、第2項規定
    減輕及遞減輕其刑後，已無縱量處最低度刑，猶嫌過重之情
    形，衡其犯罪情節，難認在客觀上有何足引起一般人同情而
    確可憫恕之情，自無依刑法第59條酌減其刑之餘地，附此敘
    明。
五、沒收部分：
（一）扣案如附表編號1 所示之毒品海洛因6 顆（合計淨重456.
      33公克，驗餘淨重456.28公克，空包裝總重21.12 公克，
      純度80.77 ﹪，純質淨重368.58公克），既係查獲之第一
      級毒品，不問屬於犯人與否，應依毒品危害防制條例第18
      條第1 項前段規定予以沒收銷燬之。至鑑驗耗損之海洛因
      既已滅失，自無庸宣告沒收銷燬，附此敘明。
（二）扣案如附表編號2 所示包裝上開毒品海洛因所用之保險套
      共計6 個，為共犯「順哥」所有用以包裹海洛因，防止毒
      品逸漏，以便運輸、私運進入我國境內之用，且法務部調
      查局鑑定時已將該包裝之保險套與海洛因分別秤重，有上
      開鑑定通知書可佐，是與扣案之海洛因並無不可析離之關
      係，應依同條例第19條第1 項前段規定宣告沒收。
（三）扣案如附表編號3 、4 所示之行動電話1 支及其內序號為
      00000000000000005號SIM卡1 張，暨扣案如附表編號5、6
      所示之行動電話1支及其內序號為00000000000號之SIM卡1
      張，均係被告所有，供聯繫本件運輸海洛因犯罪所用之物
      ，業據其供述在卷（見原審卷二第125 頁背面），應依毒
      品危害防制條例第19條第1 項前段之規定沒收。至扣案如
      附表編號7所示之行動電話1支及其內序號為000000000000
      000號SIM卡1張，暨附表編號8所示之行動電話1 支（內無
      SIM 卡），固據被告自承為其所有物，，惟依卷存事證，
      尚無證據證明均係用以聯繫運輸毒品所用之工具，爰不予
      宣告沒收，附此說明。
（四）至被告雖自承運輸第一級毒品海洛因成功後，得以每顆海
      洛因3 萬元之代價領取報酬，因被告尚未實際領取約定之
      犯罪所得，自無從為沒收追繳之諭知，併此敘明。
據上論斷，應依刑事訴訟法第369條第1項前段、第364條、第299
條第1項前段，毒品危害防制條例第4條第1項、第17條第1項、第
2項、第18條第1項前段、第19條第1項，懲治走私條例第2條第1
項、第11條，刑法第11條、第28條、第55條，判決如主文。
本案經檢察官姜貴昌到庭執行職務。
中    華    民    國   100    年    5     月    26    日
                  刑事第二十四庭審判長法  官  李錦樑
                                      法  官  張惠立
                                      法  官  朱瑞娟
以上正本證明與原本無異。
如不服本判決，應於收受送達後十日內向本院提出上訴書狀，其
未敘述上訴之理由者並得於提起上訴後十日內向本院補提理由書
（均須按他造當事人之人數附繕本）。「切勿逕送上級法院」。
                                      書記官  郭家慧
中    華    民    國   100    年    5     月    26    日
附錄論罪科刑法條：
毒品危害防制條例第4條
製造、運輸、販賣第一級毒品者，處死刑或無期徒刑；處無期徒
刑者，得併科新臺幣2 千萬元以下罰金。
製造、運輸、販賣第二級毒品者，處無期徒刑或7 年以上有期徒
刑，得併科新臺幣1 千萬元以下罰金。
製造、運輸、販賣第三級毒品者，處5 年以上有期徒刑，得併科
新臺幣7 百萬元以下罰金。
製造、運輸、販賣第四級毒品者，處3 年以上10年以下有期徒刑
，得併科新臺幣3 百萬元以下罰金。
製造、運輸、販賣專供製造或施用毒品之器具者，處1 年以上7
年以下有期徒刑，得併科新臺幣1 百萬元以下罰金。
前五項之未遂犯罰之。
懲治走私條例第2條
私運管制物品進口、出口逾公告數額者，處7 年以下有期徒刑，
得併科新臺幣3 百萬元以下罰金。
前項之未遂犯罰之。
第 1 項所稱管制物品及其數額，由行政院公告之。
 附表：
┌──┬───────┬───────────────┬─────────┐
│編號│  物品名稱    │            數量              │       出處       │
├──┼───────┼───────────────┼─────────┤
│ 1  │海洛因        │6 顆（合計合計淨重456.33公克，│偵卷第18頁、第56頁│
│    │              │驗餘淨重456.28公克，空包裝總重│                  │
│    │              │21.12 公克，純度80.77 ﹪，純質│                  │
│    │              │淨重368.58公克）              │                  │
├──┼───────┼───────────────┼─────────┤
│ 2  │包裝1.所示海洛│6個                           │同上              │
│    │因之保險套    │                              │                  │
├──┼───────┼───────────────┼─────────┤
│ 3  │LG廠牌、KP275 │1支                           │偵卷第18頁、本院卷│
│    │號機型之行動電│                              │一第192頁         │
│    │話            │                              │                  │
├──┼───────┼───────────────┼─────────┤
│ 4  │搭配3.所示行動│1張                           │同上              │
│    │電話之序號為85│                              │                  │
│    │00000000000000│                              │                  │
│    │5 號SIM 卡    │                              │                  │
├──┼───────┼───────────────┼─────────┤
│ 5  │NOKIA 廠牌、26│1支                           │同上              │
│    │30機型之行動電│                              │                  │
│    │話            │                              │                  │
│    │              │                              │                  │
├──┼───────┼───────────────┼─────────┤
│ 6  │搭配6.所示行動│1張                           │同上              │
│    │電話之序號為09│                              │                  │
│    │00000000-0號SI│                              │                  │
│    │M 卡          │                              │                  │
├──┼───────┼───────────────┼─────────┤
│ 7  │MOTOROLA廠牌、│行動電話1 支及SIM 卡1 張（序號│同上              │
│    │E680 機 型之行│為0000000000000000）          │                  │
│    │動電話及其內  │                              │                  │
│    │SIM 卡        │                              │                  │
├──┼───────┼───────────────┼─────────┤
│ 8  │LG廠牌、KU250 │1支（內無SIM卡）              │同上              │
│    │機型之行動電話│                              │                  │
└──┴───────┴───────────────┴─────────┘